臺灣高等法院高雄分院刑事裁定
111年度抗字第86號
抗  告  人  
即  受刑人  陳栢翰


上列抗告人因毒品危害防制條例案件撤銷緩刑，不服臺灣橋頭地
方法院中華民國111年2月22日裁定(111年度撤緩字第14號)，提
起抗告，本院裁定如下：
    主  文
抗告駁回。
    理  由
一、原裁定意旨以：抗告人即受刑人甲○○（下稱抗告人）前因違
    反毒品危害防制條例等案件，經本院以107年度上訴字第135
    8、1359號判處有期徒刑2年，緩刑5年，並應向指定之政府
    機關、政府機構、行政法人、社區或其他符合公益目的之機
    構或團體，提供240小時之義務勞務及參加法治教育3場次，
    緩刑期間付保護管束，於民國108年3月8日確定。但抗告人
    於履行期限應提供240小時義務勞務，但未依期履行，經臺
    灣橋頭地方檢察署自109年8月18日起至110年9月10日止多次
    函知告誡後，抗告人仍僅履行92小時，衡酌抗告人履行義務
    勞務期間，確有違反緩刑負擔條件內容，且客觀上抗告人顯
    有履行義務勞務之可能，主觀上卻無履行之意而有故意不履
    行、無正當事由拒絕履行等情，堪認其違反刑法第74條第2
    項第5款所定負擔情節重大，足認原宣告之緩刑難收其預期
    效果，而有執行刑罰之必要，合於刑法第75條之1第1項第4
    款規定之情形，裁定將抗告人於本院107年度上訴字第1358
    、1359號刑事判決所受之緩刑宣告撤銷等旨。
二、抗告意旨略以：㈠抗告人前已離婚，與前妻育有1名近6歲未
    成年子女權利義務之行使及負擔，雖由抗告人前妻單獨行使
    ，惟抗告人每月仍須匯款予抗告人前妻作為該未成年子女之
    扶養費用，又抗告人另須扶養同住母親，故抗告人須努力加
    時工作賺取薪資，並負擔龐大育兒及生計之經濟壓力。抗告
    人係從事清潔工作，雖有業績獎金，但業績獎金需公司有盈
    餘時始能給予，去年因新冠肺炎疫情嚴峻，各地清潔工作需
    求日益增加，抗告人工作時間日益增加，所任職公司每月僅
    有6日休假，如每月休假逾6日，則須以日計薪，未出勤之日
    即不給薪，抗告人為維持生計，無法任意請假，抗告人每月
    得以履行義務勞務之時間十分有限。抗告人雖未遵期完成24
    0小時之義務勞務，惟於努力維持生計工作之餘，仍有履行9
    2小時之義務勞務，且抗告人履行義務勞務時，均秉持全力
    以赴，並無懈怠之情，且已完成法治教育課程，抗告人並非
    全無履行義務勞務之意，且緩刑期滿期間迄今尚近2年之餘
    ，於緩刑期間屆滿前，抗告人仍有履行緩刑負擔之可能，抗
    告人願於5個月内履行未完成之義務勞務，且客觀上並無不
    能履行義務勞務情事，為此提出抗告，請求撤銷原裁定，駁
    回檢察官之聲請（見本院卷第11至15頁）。
三、按受緩刑之宣告而違反刑法第74條第2項第1款至第8款所定
    負擔情節重大，足認原宣告之緩刑難收其預期效果，而有執
    行刑罰之必要者，得撤銷其宣告，刑法第75條之1第1項第4
    款定有明文。緩刑宣告為預測性裁判，以被告未來保持良好
    舉止作為假設基礎，此等預測本即有不確定性。因此，撤銷
    緩刑宣告之裁定即屬對於原先預測進行校正，此項校正裁定
    並非對於被告施以新的刑罰，僅是因為預測的假設基礎流失
    或不存在，而收回原先對於被告本罪的刑罰優惠。立法意旨
    認為，本條採用裁量撤銷主義，賦與法院撤銷與否之權限 
    特於第1項規定實質要件為「足認原宣告之緩刑難收其預期
    效果，而有執行刑罰之必要」，供作審認之標準。故於上揭
    「得撤銷」緩刑之情形，法官應依職權本於合目的性之裁量
    ，妥適審酌被告所犯之罪關於法益侵害之性質、無法履行之
    原因、違反負擔情節是否重大、被告主觀犯意所顯現之惡性
    及其反社會性等情，是否已使原為促使惡性輕微之被告或偶
    發犯、初犯改過自新而宣告之緩刑，已難收其預期之效果，
    而確有執行刑罰之必要。
四、經查：
　㈠抗告人前因違反毒品危害防制條例等案件，經本院以107年度
    上訴字第1358、1359號判處有期徒刑2年，緩刑5年，並應提
    供240小時之義務勞務及參加法治教育3場次，緩刑期間付保
    護管束，於108年3月8日確定。但抗告人自109年8月18日起
    至110年9月10日止多次未依期履行，經檢察官多次告誡並命
    應依期履行義務勞務負擔後，仍未能遵期履行，有上開刑事
    判決、檢察官執行附條件緩刑案件通知書、檢察署義務勞務
    工作日誌、觀護輔導紀要等資料在卷可稽，並經本院核閱屬
    實。
　㈡按受刑人受緩刑宣告而違反判決所定負擔情節重大，足認原
    宣告之緩刑難收其預期效果，而有執行刑罰之必要，除前開
    所述一般審查標準外，於以義務勞務作為緩刑負擔類型所應
    考量之觀點為：基於特別預防的需要，行為人有無藉由義務
    勞務的履行獲得改善，藉以消除或降低法敵對意識，並能促
    使行為人在不受監禁處遇措施之狀態下再社會化；如果行為
    人於緩刑期間，在社會上可以本於自由意志，具備自我負責
    能力的生活，縱使略微違反負擔指示，尚不能認為情節重大
    ；惟若行為人嚴重或屢次違背義務或屢次不服從觀護人的監
    督與指示，而可判定行為人自主地再社會化能力已經喪失，
    甚至無法能夠辨明、學習或解決衝突的能力，更存有法敵對
    意識狀態，也就是對於誡命規範仍保有不在乎的態度時，即
    可認為已達情節重大程度，原所宣告之緩刑目的將無法實現
    ， 此時即有執行刑罰之必要。
　㈢本院查：
　⒈抗告人於第一次所指定之義務勞務期間，因有多次未依規定
    到場履行義務勞務，自109年8月18日起至110年9月10日止業
    經檢察官多次告誡在案；其後因新冠肺炎疫情，檢察機關亦
    已延長抗告人之義務勞務履行期間至110年12月31日止，可
    認檢察機關已就新冠肺炎疫情特予考量；惟抗告人又未依規
    定到場履行義務勞務，於110年9月10日再經告誡在案，其後
    僅於同年10月8日、11月5日前往履行後，即未依規定到場履
    行義務勞務，有觀護卷宗所附各該告誡函文及義務勞務工作
    日誌表在卷可查，由此已可判定抗告人不但一再違背義務及
    指示，確實存有對於上開具體誡命不在乎的態度。
　⒉抗告意旨所指家庭及經濟因素，即屬前述所指行為人於緩刑
    期間，能否在社會上可以本於自由意志，具備自我負責能力
    的生活，但抗告人顯未能學習家庭謀生因素與執行義務勞務
    發生衝突時之解決能力。又以抗告人所附與任職公司之通訊
    軟體對話紀錄，抗告人於110年11月24日、12月14日、12月2
    3日均有向任職公司表示要前往勞動服務報到，任職公司詢
    問抗告人有無前往時，抗告人為肯定表示，有通訊軟體對話
    紀錄可查（見本院卷第27至33頁），但抗告人係於110年11
    月5日之後即未前往履行義務勞務，迄111年2、3月間始向檢
    察機關請求能否繼續延長執行，有抗告人之執行觀護人電話
    紀錄查詢表可考（見本院卷第51頁），以此而言，抗告人於
    110年11月5日後並未前往履行義務勞務，竟於110年11月24
    日、12月14日、12月23日向任職公司謊稱要前往勞動服務報
    到，更見抗告人於社會生活時說謊以對，以抗告意旨所提之
    證明，可認存有高度法敵對意識狀態，對於誡命規範完全不
    在乎，已達情節重大程度，原所宣告之緩刑目的無法實現，
    確有執行刑罰之必要。
　㈣綜上，原法院因而認檢察官本件之聲請符合刑法第75條之1第
    1項第4款規定，依刑事訴訟法第476條規定，撤銷抗告人於
    本院107年度上訴字第1358、1359號刑事判決所受之緩刑宣
    告，經核並無不合。抗告人執上揭抗告意旨指摘原裁定不當
    ，為無理由，應予駁回。
據上論結，應依刑事訴訟法第412條，裁定如主文。　　
中　　華　　民　　國　　111 　年　　3 　　月　　30　　日
                  刑事第七庭    審判長法  官  李璧君
                                      法  官  石家禎
                                      法  官  李東柏
以上正本證明與原本無異。
不得再抗告。
中　　華　　民　　國　　111 　年　　3 　　月　　30　　日
　　　　　　　　　　　　　　　　　　　書記官  王紀芸